臺灣高雄地方法院刑事判決　　　　　　　　　　　　九十一年度交易字第二七八號
　　公　訴　人　臺灣高雄地方法院檢察署檢察官
　　被　　　告　乙○○
右列被告因過失致死案件，經檢察官提起公訴（九十一年度偵字第三五五八號），本
院判決如左：
    主  文
乙○○因過失致人於死，處有期徒刑肆月，如易科罰金，以佰元折算壹日。緩刑貳
年。
    事  實
一、乙○○於民國九十一年一月五日傍晚五時五十分許，駕駛車牌號碼ＸＣ─零三六
    五號自用小客車，沿高雄縣旗山鎮○○路由北往南行駛，途經時速限制為每小時
    六十公里之旗甲路一段四六八號附近之無號誌Ｔ字型交岔路口時，本應注意行駛
    時，駕駛人應遵循速度限制，行經無號誌之交岔路口時應減速慢行，作隨時停車
    之準備，並應注意車前狀況，隨時採取必要之安全措施，以避免危險之發生，而
    當時為夜間有照明，路面乾燥無缺陷，無障礙物，天候晴，視距良好，且依其智
    識、能力亦無不能注意之情事，竟疏未注意而未減速慢行，並以時速約七十公里
    之速度貿然直行，適有酒後駕車之鄭辰雄騎乘無車牌之重型機車自對向駛來，欲
    於該Ｔ字型交岔路口左轉，亦疏未注意轉彎車應讓直行車先行而貿然轉彎，乙○
    ○駕駛之上開車輛右前車頭遂撞及鄭辰雄騎乘之重型機車右側車身，鄭辰雄因而
    人車倒地，致其受有頭骨外傷併腦出血等傷害，經送醫後仍延至一月十七日上午
    八時三十分許因中樞衰竭不治死亡。乙○○肇事後，於其犯罪未發覺前，主動報
    警處理並承認肇事自首而願接受裁判。
二、案經高雄縣警察局旗山分局報請台灣高雄地方法院檢察署檢察官偵查起訴。
    理  由
一、訊據被告乙○○對於右揭時、地發生本件交通事故，並因過失致使被害人鄭辰雄
    死亡之事實供承不諱，且查：
（一）按駕駛人應注意車前狀況，並隨時採取必要之安全措施，且行車速度應依標誌
      或標線之規定，行經無號誌之交岔路口時應減速慢行，作隨時停車之準備，為
      道路交通安全規則第九十三條第一項及第九十四條第三項所明文。查被告考領
      有小型車普通駕駛執照，有汽車駕駛人執照查詢結果一紙及道路交通事故調查
      報告表在卷可稽（參警卷第五頁），故認前揭規定應屬被告應注意並能注意之
      事項。再依當時客觀情形，該路段為夜間有照明，且天候晴、道路形態為直路
      、路面乾燥無缺陷、無障礙物，視距良好等情，此有前揭道路交通事故調查報
      告表一份附卷可稽，是以依被告之智識、能力並無不能注意之情事，被告自應
      注意車前狀況，隨時採取必要之安全措施，且行車速度應依標誌或標線之規定
      。
（二）本件肇事地點在高雄縣旗山鎮○○路一段四六八號附近之無號誌Ｔ字型交岔路
      口，該交岔路口並未設有號誌，肇事前被告之車行方向為沿旗甲路一段由北往
      南直行，被害人則騎乘機車欲由對向車道於該Ｔ字型交岔路口左轉，肇事後被
      害人之機車倒地於旗甲路南向內側車道邊，而被告之自用小客車亦停置於旗甲
      路南向內側車道，自用小客車之煞車痕長達二十六點八公尺於交岔路口南方，
      此有道路交通事故調查報告表一份及現場照片四幀附卷可證。綜合兩車之關係
      位置及形態，機車之行車方向、路線及倒地位置觀之，足認被害人本乃騎乘機
      車沿旗甲路由南往北方向行駛，行經將近該交岔路口時，即欲直接左轉進入該
      交岔路口轉為西向，其遭被告之自用小客車撞擊時已超過該路中心線，而至該
      路南向慢車道上，而被告行經上開無號誌之交岔路口時，亦未減速慢行，作隨
      時停車之準備，反而以約七十公里之高速行駛，且未注意車前狀況，隨時採取
      必要之安全措施，才會疏未注意被害人已由對向欲左轉進入交岔路口；再本件
      交通事故經送台灣省高屏澎區車輛行車事故鑑定委員會鑑定結果亦為相同認定
      ，有該鑑定委員會九十一年四月十日高屏澎鑑字第九一０五八八號鑑定意見書
      一份附卷可參（參偵查卷第二十一頁），是被告就本件車禍之發生，確有過失
      至為明確。
（三）至被害人於飲酒後呼氣酒精濃度高達每公升一點九五之狀況下仍駕駛機車，此
      有行政院衛生署旗山醫院報告單一紙附卷可稽，且被害人行至無號誌之交岔路
      口，依規定被害人為轉彎車應讓直行車先行，而被害人竟貿然由對向車道直接
      左轉，是被害人亦有違道路交通安全規則第一百零二條第一項第六款之規定，
      其對於本件交通事故之發生，雖然亦有重大過失，惟被告過失責任，已據本院
      認定如前，則被告過失責任不能因此解免。
（四）被害人因本件交通事故，受有頭部外傷等傷害，雖經送醫仍延至同年一月十七
      日不治死亡，業經臺灣高雄地方法院檢察署檢察官督同法醫師相驗明確，有相
      驗屍體證明書、勘驗筆錄及相驗報告書等在卷可憑（參臺灣高雄地方法院九十
      一年度相字第一一八號相驗卷），是被害人死亡與被告之過失行為有具有相當
      因果關係甚明，至為顯明，本案事證已臻明確，被告犯行洵堪認定，應予依法
      論科。
二、核被告所為，係犯刑法第二百七十六條第一項之過失致死罪。被告於肇事後偵查
    機關未發覺前，主動報警處理並坦承肇事接受裁判一情，業據證人甲○○即到場
    處理之員警到庭證述明確（參本院九十一年六月十九日訊問筆錄），被告對於未
    發覺之罪自首而接受裁判，應依刑法第六十二條前段規定減輕其刑。爰審酌被告
    雖就本件交通事故有所其過失，並造成被害人死亡之結果，然被害人過失亦屬重
    大，且被告犯後已坦承犯行，深具悔意，並已與被害人家屬達成和解，有卷附和
    解書一份可參等一切情狀，量處如主文所示之刑，並諭知易科罰金之折算標準。
    又被告前均未曾受有期徒刑以上刑之宣告，此有臺灣高等法院被告全國前案紀錄
    表附卷可證，被告因過失犯罪，已與被害人家屬達成和解並賠償新台幣（下同）
    二百一十三萬元（包含汽車強制險一百四十萬元），被害人家屬亦不再追究，被
    告經此偵、審程序，應知所警惕而無再犯之虞，本院認以暫不執行為當，併予宣
    告緩刑二年，以啟自新。
據上論斷，應依刑事訴訟法第二百九十九條第一項前段，刑法第二百七十六條第一項
、第四十一條第一項、第六十二條前段、第七十四條第一款，罰金罰鍰提高標準條例
第一條前段、第二條，判決如主文。
中    華    民    國      九十一      年      七      月    二十九      日
                                  臺灣高雄地方法院交通法庭
                                      審判長法官  黃建榮
                                            法官  莊珮君
                                            法官  盧怡秀
右正本證明與原本無異。
如不服本判決，應於判決送達後十日內，向本院提出上訴狀。
                                          書記官  林佳蓉
中    華    民    國      九十一      年      七      月    二十九      日
附錄論罪科刑法條：
中華民國刑法第二百七十六條 (過失致死罪)
因過失致人於死者，處二年以下有期徒刑、拘役或二千元以下罰金。
從事業務之人，因業務上之過失犯前項之罪者，處五年以下有期徒刑或拘
役，得併科三千元以下罰金。
